【裁判字號】    89,台上,2054
【裁判日期】    890908
【裁判案由】    履行同居
【裁判全文】
最高法院民事裁定                              八十九年度台上字第二○五四號
    上 訴 人  甲○○
    被上訴人  乙○○
右當事人間請求履行同居事件，上訴人對於中華民國八十八年七月十三日台灣高等法
院高雄分院第二審判決（八十八年度家上字第六一號），提起上訴，本院裁定如左：
    主  文
上訴駁回。
第三審訴訟費用由上訴人負擔。
    理  由
按對於第二審判決上訴，非以其違背法令為理由，不得為之，民事訴訟法第四百六十
七條定有明文。依同法第四百六十八條規定，判決不適用法規或適用不當者，為違背
法令。而判決有同法第四百六十九條所列各款情形之一者，為當然違背法令。是當事
人提起上訴，如依民事訴訟法第四百六十八條規定，以第二審判決有不適用法規或適
用法規不當為理由時，其上訴狀或理由書應有具體之指摘，並揭示該法規之條項或其
內容。若係成文法以外之法則，應揭示該法則之旨趣。倘為司法院解釋、或本院之判
例，則應揭示該判解之字號或其內容。如以民事訴訟法第四百六十九條所列各款情形
為理由時，其上訴狀或理由書，應揭示合於該條款之事實。上訴狀或理由書如未依此
項方法表明，或其所表明者，顯與上開法條規定之情形不相合時，即難認為已對第二
審判決之違背法令有具體之指摘，其上訴自難認為合法。本件上訴人對第二審判決提
起上訴，雖以該判決違背法令為由，惟其上訴理由無非以：上訴人於服刑期滿後未曾
再有不正當之行為，被上訴人不得以其曾被判刑而永遠拒絕同居。況被上訴人在原審
要求判決「仳離」，顯然拒絕與其同居，原判決就此未予斟酌，且未於理由項下說明
其意見，其理由亦屬不備等云云為論據，查原審維持第一審所為上訴人敗訴判決，駁
回其上訴，係以被上訴人有正當理由不能同居為由，而其認定被上訴人有不能同居之
正當理由，除上訴人與人同居通姦生子外，尚有上訴人服刑出獄後，二十年間未曾扶
養、照顧被上訴人及兩造所生之子女，以及上訴人無與被上訴人同居共同生活之真意
等，並非如上訴人所指摘僅以其因妨害家庭罪而被判刑，作為唯一之不能同居正當理
由。又原審既認定上訴人並無與被上訴人共同生活之真意，則其請求被上訴人履行同
居，亦屬無據，故上訴人主張之上訴理由，對於原審裁判結果尚無影響，原判決就此
即令未斟酌，亦難認有影響裁判結果之不備理由之違法。準此，上訴人據以提起上訴
，自非具體表明合於不適用法規、適用法規不當、或民事訴訟法第四百六十九條所列
各款之情形，要難認對原判決之如何違背法令已有具體之指摘，依首揭說明，應認其
上訴為不合法。
據上論結，本件上訴為不合法。依民事訴訟法第四百八十一條、第四百四十四條第一
項、第九十五條、第七十八條，裁定如主文。
中      華      民      國    八十九    年      九      月      八      日
                              最高法院民事第一庭
                                  審判長法官  李  錦  豐
                                        法官  楊  鼎  章
                                        法官  吳  麗  女
                                        法官  蘇  達  志
                                        法官  陳  重  瑜
      右正本證明與原本無異
                                              書  記  官
中      華      民      國    八十九    年      九      月    二十七    日


司法院資訊處製作；財團法人民間司法改革基金會備份。
